行　政　法　院　判　決　　　　　　　　　　　　　八十八年度判字第三三一六號
　　原　　　告　吉伯貿易股份有限公司
　　代　表　人　甲○○
　　被　　　告　臺北市稅捐稽徵處
右當事人間因稅捐稽徵法事件，原告不服財政部中華民國八十七年八月四日台財訴字
第八七二三○二六三八號再訴願決定，提起行政訴訟。本院判決如左︰
　　主  文
原告之訴駁回。
　　事  實
緣原告於八十一年度銷售貨物計新台幣（下同）五百九十二萬七千三百六十元（不含
稅），涉嫌未依規定給予他人憑證，經財政部賦稅署查獲，函移被告機關審理違章成
立，乃按未依規定給予他人憑證經查明認定之總額，處百分之五罰鍰計二十九萬六千
三百六十八元。原告不服，申請復查，未獲變更，提訴願、再訴願均遭駁回，遂提起
本訴，茲摘敘兩訴辯意旨於次：
原告起訴意旨略謂︰一、被告機關認原告於八十一年銷售冷凍牛肉未依法開立統一發
票予實際買受人耑誠企業有限公司（以下稱耑誠公司），卻開立發票予耑誠公司負責
人黃木統，係以原告公司會計李季娥於八十五年九月十八日接受訪談時稱：「八十一
年度本公司交貨予耑誠公司之流程係由本公司位於台北縣五股工業區倉庫出貨運送至
高雄市高億股份有限公司（下稱高億公司）之耑誠公司租用倉儲地點。」為依據。惟
查，八十一年度原告開立發票與耑誠公司及黃木統計二十二筆，其中八十一年一至四
月發票買受人抬頭為耑誠公司者計九筆，同年十至十二月發票買受人為黃木統者計十
三筆，且所收貨款均由黃木統以個人支票支付。則實際交易人之認定究竟應以付款人
為準或以倉儲地點之使用人為準，並無依據。二、再查被告機關在認定營業人是否有
進貨事實，並取得交易對象發票上，均以付款憑證為最終判定之依據。若營業人能提
出付款憑證即認有進貨事實，若再取得供應商之發票，即認該筆交易無問題。本案原
告在銷售牛肉時，將發票開給實際付款人黃木統，並未違反禁止規定或作為義務，如
何推定原告有過失？被告機關所為前開罰鍰之處分顯然違背法令，原告不服，申請復
查，未獲變更，提起訴願、再訴願均遭駁回，因而訴請撤銷，以維原告法益等語。
被告答辯意旨略謂︰一、查原告上開違章事實有財政部八十五年十二月五日台財稅第
八五一九七七一七一號函暨其案附稽核報告節略與有關事證資料、財政部賦稅署八十
六年一月二十一日台稅稽發第八六○○○七九號函暨其案附補充意見書及有關證據資
料、系爭統一發票十三份附案可稽，違章事証明確、足資認定。原告雖訴稱已於銷售
貨物時開立發票，惟依卷附財政部賦稅署八十六年一月二十一日台稅稽發第八六○○
○七號函附補充意見書內載略以：「一、依吉伯公司會計李季娥於八十五年九月十八
日代理該公司股東許景河接受訪談時稱：八十一年度本公司交貨予耑誠公司之流程，
係由本公司位次於台北縣五股工業區倉庫出貨，委由屏東進步貨運公司運送至高雄市
高億公司之耑誠公司租用倉儲地點．．．。二、查該年度吉伯公司開立發票與耑誠公
司及黃木統計二十二筆，其中八十一年一至四月發票買受人抬頭為耑誠公司部分計九
筆，同年十至十二月發票買受人抬頭為黃木統部分計十三筆，且吉伯公司所收銷貨款
項均由黃木統以個人支票支付。又耑誠公司八十一年度營利事業所得稅結算申報書僅
列報向吉伯公司部分進貨二百五十九萬六千八百零八元（未含稅）。且於八十一年度
吉伯公司所銷冷凍牛肉皆交運至耑誠公司所承租之冷凍倉儲存放，對於此部分黃木統
亦未能舉證說明有關其取得吉伯公司所開立二聯式發票部分冷凍牛肉之區分。按交易
常情，吉伯公司與耑誠公司於八十一年度交易往來頻繁情形下，吉伯公司應注意且能
注意其實際買受人為耑誠公司，卻以耑誠公司負責人黃木統為抬頭開立發票，亦難謂
吉伯公司無過失責任。且經查耑誠公司於八十一年度取得高億公司倉租費用憑證計二
十二筆與吉伯公司同年度開立發票與耑誠公司及黃木統之筆數相符。三、衡諸前揭相
關事證，足證吉伯公司八十一年度銷貨實際買受人確係耑誠公司。」本件實際買受人
既為耑誠公司，原告卻將其中部分發票以耑誠公司負責人黃木統名義開立，違章事實
殆無疑義，原處分按原告未依規定給予他人憑證總額處百分之五罰鍰，並無違誤。二
、綜上所述，原告之訴為無理，請依法駁回原告之訴。
    理  由
一、按「營業人銷售貨物或勞務，應依本法營業人開立銷售憑證時限表規定之時限，
開立統一發票交付買受人。」又「營利事業依法規定應給與他人憑證而未給與，應自
他人取得憑證而未取得，或應保存憑證而未保存，應就其未給與憑證、未取得憑證或
未保存憑證，經查明認定之總額，處百分之五罰鍰。」為行為時營業稅法第三十二條
第一項前段及稅捐稽徵法第四十四條所明定。次按「對外營業事項之發生，營利事業
應於發生時自他人取得原始憑證，如進貨發票，或給與他人原始憑證，如銷貨票。」
稅捐稽徵機關管理營利事業會計帳簿憑證辦法第二十一條規定明確。二、本件原告於
八十一年度未依法開立統一發票予實際買受人耑誠公司，卻開立發票予耑誠公司負責
人黃木統，金額計五百九十二萬七千三百六十元（不含稅），有財政部八十五年十二
月五日台財稅第八五一九七七一七一號函暨其案附稽核報告節略與有關事證資料、財
政部賦稅署八十六年一月二十一日台稅稽發第八六○○○七九號函暨其案附補充意見
書及有關證據資料、系爭統一發票十三份附案可稽，原告之違章事証明確足資認定。
原告雖訴稱已於銷售貨物時開立發票，且系爭貨物買受付款人為黃木統個人，自以黃
木統為實際交易人，而非倉儲地點之使用人云云。惟依卷附財政部賦稅署八十六年一
月二十一日台稅稽發第八六○○○七號函附補充意見書內載略以：「一、依吉伯公司
會計李季娥於八十五年九月十八日代理該公司股東許景河接受訪談時稱：八十一年度
本公司交貨予耑誠公司之流程，係由本公司位次於台北縣五股工業區倉庫出貨，委由
屏東進步貨運公司運送至高雄市高億公司之耑誠公司租用倉儲地點．．．。二、查該
年度吉伯公司開立發票與耑誠公司及黃木統計二十二筆，其中八十一年一至四月發票
買受人抬頭為耑誠公司部分計九筆，同年十至十二月發票買受人抬頭為黃木統部分計
十三筆，且吉伯公司所收銷貨款項均由黃木統以個人支票支付。又耑誠公司八十一年
度營利事業所得稅結算申報書僅列報向吉伯公司部分進貨二百五十九萬六千八百零八
元（未含稅）。且於八十一年度吉伯公司所銷冷凍牛肉皆交運至耑誠公司所承租之冷
凍倉儲存放，對於此部分黃木統亦未能舉證說明有關其取得吉伯公司所開立二聯式發
票部分冷凍牛肉之區分。準此，吉伯公司開立發票抬頭為黃木統部分，若非經耑誠公
司規劃指示開立，按交易常情，吉伯公司與耑誠公司於八十一年度交易往來頻繁情形
下，吉伯公司應注意且能注意其實際買受人為耑誠公司，卻以耑誠公司負責人黃木統
為抬頭開立發票，亦難謂吉伯公司無過失責任。且經查耑誠公司於八十一年度取得高
億公司倉租費用憑證計二十二筆與吉伯公司同年度開立發票與耑誠公司及黃木統之筆
數相符。三、衡諸前揭相關事證，足證吉伯公司八十一年度銷貨實際買受人確係耑誠
公司。」本件依原告公司會計李季娥之前開證述及卷附有關資料，八十一年間原告公
司與耑誠公司交易次數頻繁，雖支付貨款之支票發票人為黃木統，惟原告公司當知實
際買受人係耑誠公司，歷次送貨時亦均送至耑誠公司承租並支付倉儲費用之倉儲地點
，其於開立發票時卻違反前揭規定以黃木統為抬頭（即買受人），實難卸過失之責。
從而被告機關依法處以罰鍰，自無違誤。復查及一再訴願決定遞予維持，俱無不合，
原告起訴意旨難謂為有，應予駁回。
據上論結，本件原告之訴為無理由，爰依行政訴訟法第二十六條後段，判決如主文。
中    華    民    國     八十八      年      八      月      二十       日
                    行 政 法 院 第 一 庭
                                審 判 長 評  事      黃  綠  星
                                         評  事      高  秀  真
                                         評  事      藍  獻  林
                                         評  事      黃  璽  君
                                         評  事      鄭  忠  仁
右  正  本  證  明  與  原  本  無  異
                                         法院書記官  陳  春  木
中    華    民    國     八十八      年      八      月      二十       日
